# 请教陈版主，关于新收入准则主要责任人和代理人识别的问题

提问人：wenCPA2018 时间：2022-03-04 13:43:10
尊敬的陈版主好！
新收入准则应用指南中关于主要责任人或代理人的判断原则：企业在判断其是主要责任人还是代理人时，应当根据其承诺的性质，也就是履约义务的性质，确定企业在某项交易中的身份是主要责任人还是代理人。企业承
诺自行向客户提供特定商品的，其身份是主要责任人；企业承诺安排他人提供特定商品的，即为他人提供协助的，其身份是代理人。自行向客户提供特定商品可能也包含委托另一方（包括分包商）代为提供特定商品。
在这里，有点搞不明白的是：
1.企业承诺安排他人提供特定商品的，即为他人提供协助的，其身份是代理人。
2.自行向客户提供特定商品可能也包含委托另一方（包括分包商）代为提供特定商品。
承诺安排他人提供特定商品，和委托另一方代为提供特定商品，有什么区别？为什么前者是代理人，后者是主要责任人？
请陈老师指点迷津，谢谢！

回答人：chenyiwei
这个问题需结合具体案例讨论。但讨论必须建立在财政部、国务院国资委、银保监会、证监会《关于严格执行企业会计准则 切实做好企业 2021 年年报工作的通知》（财会[2021]32号）中以下规定的基础上：
当企业向客户销售商品涉及其他方参与其中时，企业不应仅局限于合同的法律形式，而应当综合考虑所有相关事实和情况，评估特定商品在转让给客户之前是否控制该商品，确定其自身在该交易中的身份是主要责任人还是代理人。控制该商品的，其身份为主要责任人，用总额法确认收入；不控制该商品的，其身份为代理人，用净额法确认收入。部分行业如贸易、百货、电商等应予以特别关注，应当严格按照新收入准则的相关规定进行判断和会计处理。
为便于准则实施，企业在判断时通常也可以参考如下三个迹象：企业承担向客户转让商品的主要责任；企业在转让商品之前或之后承担了该商品的存货风险；企业有权自主决定所交易商品的价格。需要强调的是，企企 业 在判断其是主要 责 任人任人 还 是代理人 时 ，， 应 当以当以 该 企企 业 在特定商品 转 移移 给 客客 户 之前是否能 够 控制控制 该 商品商品 为 原原 则 ，，上述三个迹象 仅为 支持支持 对 控制控制 权 的的 评 估估，，不能取不能取代控制代控制 权 的的 评 估估，，也不能凌 驾 于控制于控制 权评 估之上估之上，，更不是更不是 单 独或独或 额 外的外的 评 估。估。